【裁判字號】    90,自,611
【裁判日期】    901226
【裁判案由】    詐欺
【裁判全文】
臺灣臺中地方法院刑事判決                            九十年度自字第六一一號
    自  訴  人  甲○○
    被      告  戊○○
右列被告因詐欺案件，經自訴人提起自訴，本院判決如左：
    主  文
戊○○無罪。
    理  由
一、自訴意旨略以：自訴人於九十年七月三十一日，在被告位於台中縣神岡鄉○○路
    一五七巷三三號工廠處，以新台幣（下同）二十五萬元之代價，向被告戊○○購
    得堆高機一部，不料戊○○於九十年八月中旬，竟稱以該部堆高機於八十八年就
    簽約轉讓給他的叔叔，自訴人至此始知受騙。因認被告戊○○犯有刑法第三百三
    十九條第一項之詐欺取財罪。
二、按犯罪事實應依證據認定之，無證據不得推定其犯罪事實，刑事訴訟法第一百五
    十四條定有明文。次按刑法第三百三十九條第一項詐欺罪之成立，以意圖為自己
    或第三人不法所有，以詐術使人將本人或第三人之物交付為要件。所謂以詐術使
    人交付，必須被詐欺人因其詐術而陷於錯誤，若其所用方法不能認為詐術，亦不
    致使人陷於錯誤，即不構成該罪，最高法院四十六年台上字第二六０號分別著有
    判例可參。
三、訊據被告戊○○堅決否認有何詐欺之犯行，辯稱：伊有告訴自訴人該堆高機係丙
    ○○所有，不是伊所有，但自訴人說有經過丙○○同意，伊才讓自訴人將堆高機
    牽走等語。經查：
（一）被告經營之宏昇工業社（從事彎管機加工），業於八十八年二月十一日已讓渡
      予丙○○、丁○○經營等情，有合夥同意書一紙在卷可按，核與證人丙○○、
      丁○○到庭證稱：該宏昇工業社確係由伊等二人，頂讓下工廠內所有之機器（
      含堆高機）等語相符（詳見本院九十年十二月十八日審判筆錄），並經證人乙
      ○○（即該合夥同意書之見證人）到庭證述屬實，可見該部堆高機（屬於工廠
      機器之一）應係證人丙○○所有無訛。
（二）訊之自訴人自承：「當天晚上我有問丙○○，因為丙○○是戊○○的房東，我
      就問他要不要買全部的機器，丙○○說景氣不好，我要買那個做什麼，戊○○
      那天有說堆高機是他叔叔的，我要瞭解一下，所以才找丙○○來瞭解，跟丙○
      ○講說戊○○現在生意不好，你是不是把它買下來，丙○○說現在景氣不好，
      買這個幹什麼。但是丙○○並沒有說這些機器或堆高機是誰的。」、「問以：
      自訴人既然丙○○沒有說機器是他的，為何妳認定是戊○○的？自訴人答以：
      雖然戊○○說機器是別人的，但是我要確認一下是誰的，結果丙○○也沒有說
      是他的，所以我就認為是戊○○的。」、「因為他們工廠同一間，所以我認為
      是戊○○的」等語，核與證人丙○○證稱：「她（指  自訴人）進來時，先叫
      戊○○先離開，她就問我戊○○的情形，我就跟她說戊○○現在的情形，她就
      說不如你把戊○○這些機器買下來算了，因為我和她不認識，所以我不敢表示
      機器就是我的，而目前都由他在外經營，因為他內行，我是希望讓戊○○還可
      以繼續經營。而且堆高機也不是放在戊○○那邊，是放在我那邊。」等語相符
      （以上均詳見本院九十年十二月十八日審判筆錄），可見證人丙○○上開證述
      應堪採信。又自訴人當日抵達時，即要求被告先行離去，被告自然無法獲悉自
      訴人與證人丙○○間之交談內容為何，其後自訴人持本票（共二十五萬元）交
      給被告時，被告主觀上認自訴人業已與證人談妥而任令自訴人將堆高機牽走，
      合於常情；況且自訴人於牽走堆高機當日，係先支開被告，再與證人丙○○交
      談後，而後牽走堆高機，苟被告未告知該堆高機係丙○○所有，自訴人豈可能
      於要購買該部堆高機時，不逕與被告接洽，反而先與證人丙○○交談，足徵被
      告所辯堪以採信。
四、綜上所述，被告事先既已告知該堆高機係丙○○所有，其後因誤認自訴人業經丙
    ○○同意，才讓自訴人將堆高機牽走，縱然自訴人因證人丙○○未公開表態該堆
    高機係其所有而讓自訴人誤認該堆高機係被告所有而交付本票予被告，然對被告
    而言，其在主觀上認自訴人已經丙○○同意始讓自訴人牽走堆高機，並收受本票
    ，其並未施用詐術，甚為明確，自與詐欺罪之構成要件不符。本件核屬民事之糾
    紛，自應由自訴人另循民事途逕解決。此外，復查無其他積極証據足資証明被告
    戊○○有何詐欺取財之犯行，不能証明被告戊○○犯罪，自應為無罪之諭知。
據上論斷，應依刑事訴訟法第三百四十三條、第三百零一條第一項，判決如主文。
中      華       民      國     九十    年    十二     月     二十六    日
                                       臺灣台中地方法院刑事第一庭
                                          法  官   吳  進  發
右正本證明與原本無異。
如不服本判決，應於判決送達後十日內向本院提出上訴狀，上訴於臺灣高等法院臺中
分院( 須附繕本 )。
                                          書記官
中      華       民      國     九十    年    十二     月     二十六    日


司法院資訊處製作；財團法人民間司法改革基金會備份。
